臺灣臺中地方法院民事判決　九十三年度簡上字第二六號
　　上　訴　人　晴川水電消防企業社即謝振興
　　訴訟代理人　王靜山
　　被　上訴人　非凡比大樓管理委員會
　　法定代理人　林志宏
　　訴訟代理人　毛建仁
右當事人間請求損害賠償事件，上訴人對於中華民國九十二年十月八日本院臺中簡易
庭九十二年度中簡字第二二○三號第一審判決提起上訴，於九十三年三月五日言詞辯
論終結，本院判決如左：
    主      文
原判決關於命上訴人給付部分，及該部分假執行之宣告，暨訴訟費用（除確定部分外
）之裁判均廢棄。
右開廢棄部分，被上訴人在第一審之訴駁回。
第一審（除確定部分外）、第二審訴訟費用均由被上訴人負擔。
    事實及理由
一、本件被上訴人未於言詞辯論期日到場，核無民事訴訟法第三百八十六條各款所列
    情形，爰依上訴人之聲請，由其一造辯論而為判決。
二、被上訴人於原審起訴主張：上訴人與被上訴人簽訂管理維護合約書，由上訴人負
    責非凡比大樓（下稱系爭大樓）之機電、消防設備維護之工作。不料上訴人於契
    約期間，未落實執行機電、消防保養維護之義務及責任，致系爭大樓機電、消防
    設施損害，金額合計為新臺幣（下同）十四萬零九百一十元，另造成大樓住戶分
    擔之公共水費暴增，自民國九十一年十一月至九十二年三月，較平日使用之金額
    暴增七千九百二十一元，爰依債務不履行損害賠償之法律關係，訴請上訴人給付
    被上訴人十四萬八千八百三十一元及自起訴狀繕本送達翌日（即九十二年八月九
    日）起至清償日止，按年息百分之五計算之法定遲延利息等語。原審認上訴人於
    九十二年二月七日檢查時，即發覺原液標尺有異，但未深入檢查，即認該情形係
    原液標尺故障，而排除原液外漏情形，導致泡沫原液持續外漏，致被上訴人受有
    ：(1)泡沫原液桶４００Ｌ更新，(2)原液桶２英吋管路修改配置（含材料），(3)泡
    沫原液替換之損害，判令上訴人應賠償被上訴人此部分之損害合計五萬六千元及
    自九十二年八月九日起至清償日止，按週年利率百分之五計算之利息，並駁回被
    上訴人其餘之請求（駁回部分未據被上訴人提起上訴，已告確定）。上訴人就上
    開不利部分之判決，則以：泡沬原液被水混而失效，係因原液桶之皮膜破裂所致
    ，而原液桶之皮膜破裂係因原液桶逾使用年限，自然耗損所致，非上訴人應負之
    維修責任，上訴人自無賠償該部分修復費用五萬六千元之義務；又被上訴人尚有
    四千五百元之報酬未給付，如上訴人應負賠償責任，爰以該金額主張抵銷；另原
    液桶以新品更換舊品，應扣除折舊等語，聲明求為判決如主文所示。被上訴人則
    援用原審之主張，聲明求為駁回上訴。
三、下列事實為兩造所不爭執，可信為真正，本院採為判決之基礎：
  （一）上訴人受託擔任被上訴人系爭大樓之機電、消防等管理及維修業務，期間自
        九十年四月間至九十二年五月三十一日。
  （二）九十二年五月三十一日辦理移交時，發現系爭大樓之泡沫原液桶有：(1)原液
        桶皮膜破裂，(2)原液於水混失效，被上訴人因而支出泡沫原液桶更新二萬八
        千五百元、管路修改配置一千五百元、泡沫原液二萬六千元，合計五萬六千
        元。
  （三）被上訴人尚有四千五百元之報酬未給付予上訴人，如上訴人應負賠償責任，
        被上訴人同意上訴人為抵銷。
四、經兩造協議簡化，本件之爭點如下：(一)上訴人是否應負債務不履行之損害賠償責
    任（即系爭大樓之泡沫原液桶皮膜破裂及原液遭水混而失效，是否可歸責於上訴
    人）？(二)經上訴人為扺銷後，被上訴人可得請求賠償之金額？
五、得心證之理由：
  （一）稱委任者，謂當事人約定，一方委託他方處理事務，他方允為處理之契約。
        民法第五百二十八條定有明文。又稱承攬者，謂當事人約定，一方為他方完
        成一定之工作，他方俟工作完成，給付報酬之契約。民法第四百九十條第一
        項亦有明文。是委任之目的在一定事務之處理，重在處理事務之過程；承攬
        之目的則在完成一定工作，重在工作之結果。換言之，委任契約係以債務人
        之給付行為為給付內容，而非給付效果。本件兩造簽立之管理維護合約書明
        定：「甲方（即被上訴人，下同）就標的物（即系爭大樓）之機電管理業務
        ，委託予乙方（即上訴人）‧‧‧」「委託管理事項：‧‧‧(2)標的物之公
        共機電設備定期檢測、保養及檢修，(3)標的物之公共機電設備重大故障時之
        二十四小時緊急搶修，(4)協同甲方就標的物之公共機電設備進行點（移）交
        ，(5)評估標的物之用電負荷及用水合理性，並行能源節約方案，(6)技術諮詢
        服務，(7)安檢日當天，住戶如有機電問題享有免費諮詢服務，如需材料費則
        另計。」，顯見系爭合約乃重在一定事務之處理，而非一定工作之完成，其
        契約性質核係委任無疑。
  （二）受任人因處理委任事務有過失，或因逾越權限之行為所生之損害，對於委任
        人應負賠償之責。民法第五百四十四條定有明文。此即受任人所應負債務不
        履行損害賠償責任之法律規定。故必須具備：(1)受任人係處理委任事務之行
        為，(2)該行為有過失，或逾越委任之權限，(3)委任人受有損害，(4)該損害與
        受任人之過失或逾越權限之行為間有相當之因果關係等要件，委任人始對受
        任人有債務不履行之損害賠償請求權。本件被上訴人主張上訴人於系爭契約
        期間，未盡檢修之責，致系爭大樓之泡沫原液桶發生：(1)原液桶皮膜破裂，
        (2)原液於水混失效等損害，被上訴人因而支出泡沫原液桶更新二萬八千五百
        元、管路修改配置一千五百元、泡沫原液二萬六千元，合計五萬六千元等事
        實，固據提出消防幫浦設備檢查紀錄表、照片、系爭大樓消防機組機電設備
        缺失清點移交明細報告單、機電消防安全設備改善報價單為證，惟上訴人則
        抗辨該泡沬原液被水混而失效，係因原液桶之皮膜破裂所致，而原液桶之皮
        膜破裂乃因原液桶逾使用年限，自然耗損所致，非上訴人應負之維修責任等
        語。經查：
      １、被上訴人訴訟代理人於本院準備程序期日陳稱：系爭泡沫原液桶已使用十
          二年，移交清點時，原液沒有外漏，乃係水混入原液桶內（原審誤認係原
          液外漏），導致原液失效，如果原液未被水混，則可永久使用，而原液被
          水混，係因泡沫原液桶之皮膜破裂所致，如果皮膜未破裂，原液不會損壞
          等語（見九十三年二月十一日、同年二月十八日準備程序筆錄），足見被
          上訴人之上開損害係肇因於原液桶皮膜破裂。因此，必需上訴人就該原液
          桶皮膜有契約上之維修義務，且因過失未盡應有檢修之責，上訴人始應負
          民法第五百四十四條所定債務不履行之損害賠償責任。
     ２、上訴人抗辯系爭原液桶之皮膜破裂，非屬上訴人應負之維修責任，業據被
         上訴人於準備程序期日自認：「原液桶皮膜破裂不是機電廠商應負之維修
         責任」等語（見九十三年二月十八日準備程序筆錄）明確。是上訴人就系
         爭原液桶皮膜既無契約上之維修義務，不論該皮膜破裂是否確如上訴人所
         稱因逾使用年限，自然耗損所致；或係其他原因所造成，均與上訴人處理
         委任事務無關，自難認上訴人處理委任事務有過失或逾越權限之行為；更
         難認被上訴人所受之損害，與上訴人之行為間存有相當之因果關係。
  （三）綜上所述，上訴人既無因處理委任事務有過失或逾越權限之行為，則被上訴
        人依債務不履行損害賠償之法律關係，請求上訴人給付泡沫原液桶更新二萬
        八千五百元、管路修改配置一千五百元、泡沫原液二萬六千元，合計五萬六
        千元及法定遲延利息，即無理由，應予駁回。原審就此部分，為上訴人不利
        之判決，並依職權宣告假執行，容有未洽。上訴論旨執以指摘原判決不當，
        求予廢棄，為有理由。爰將原審此部分之裁判廢棄，改判決如主文第二項所
        示。
六、本件關於爭點一之判斷，既認被上訴人之請求為無理由，則有關爭點二即無再予
    論斷之必要，附此敘明。
七、據上論結，本件上訴為有理由，依民事訴訟法第四百三十六條之一第三項、第四
    百六十三條、第三百八十五條第一項前段、第四百五十條、第七十八條，判決如
    主文。
中　　　華　　　民　　　國　　九十三　　年　　　三　　　月　　 十九　　 日
                                      臺灣臺中地方法院民事第四庭
~B審判長法官  張恩賜
~B　　　法官  許秀芬
~B　　　法官  林洲富
右為正本係照原本作成。
本判決不得上訴。
中　　　華　　　民　　　國　　九十三　　年　　　三　　　月　　 十九　　 日
~B法院書記官  林世佳
